【裁判字號】    97,易,1501
【裁判日期】    971029
【裁判案由】    詐欺
【裁判全文】
臺灣臺南地方法院刑事判決              97年度易字第1501號
公  訴  人  臺灣臺南地方法院檢察署檢察官
被      告  乙○○
上列被告因詐欺案件，經檢察官提起公訴（97年度偵字第5130號
），本院判決如下：
    主  文
乙○○幫助意圖為自己不法之所有，以詐術使人將本人之物交付
，處有期徒刑肆月，如易科罰金，以新臺幣壹仟元折算壹日。
    事  實
一、乙○○明知提供金融帳戶供他人使用，有可能遭利用為人頭
    帳戶作為犯罪贓款匯進提出所用，使偵辦刑事案件之司法警
    察無從查知其真正身份，仍基於幫助犯罪之犯意，於民國（
    下同）九十六年七月三日前某日，在不詳地點，將其所有之
    永豐商業銀行鶯歌分行（下稱永豐銀行）00000000
    000000（舊帳號為000000000000000
    0）帳戶存摺、提款卡及密碼提供予真實姓名年籍不詳之詐
    欺集團成員使用。嗣於九十三年七月三日，該詐欺集團成員
    意圖為自己不法之所有，利用網路佯稱提供援交，並留下李
    文玉所有之0000000000及康志嘉所有之0000
    000000等門號作為聯絡之用（該二人部分另經臺灣臺
    南地方法院檢察署檢察官偵查中），致在臺南縣永康市上網
    之丙○○一時不察而陷於錯誤，撥打上開電話與對方相約見
    面後，依指示於九十六年七月五日及同年月七日，先後匯款
    新臺幣（下同）三萬三千元、四萬一千元、四萬六千元、一
    萬元及二萬元至乙○○之上開帳戶內，嗣丙○○察覺有異始
    知受騙，而向警方報案。
二、案經臺南縣警察局永康分局報告臺灣臺南地方法院檢察署檢
    察官偵查起訴。
    理  由
壹、證據能力之判斷：按被告以外之人於審判外之陳述，經當事
    人於審判程序同意作為證據，法院審酌該言詞陳述或書面陳
    述作成時之情況，認為適當者，亦得為證據，刑事訴訟法第
    一百五十九條之五第一項定有明文。查被告於本院審理時對
    證人即被害人丙○○於警詢時所為筆錄之證據能力均不爭執
    ，且本院依卷內資料審酌該警詢筆錄作成時之情況，亦認為
    並未有何違背法律或其他相關規定之情事，而應認為適當，
    是依刑事訴訟法第一百五十九條之五第一項之規定，上開證
    人等於警詢所作之筆錄，為傳聞法則之例外而具有證據能力
    ，本院自得引為判決參考之依據，先予敘明。
貳、犯罪事實之認定：
一、訊據被告乙○○於本院審理時，固坦承於申辦前開帳戶之存
    摺、提款卡等情，惟矢口否認涉有幫助詐欺取財罪嫌，辯稱
    ：其申辦之存摺、提款卡不知何時在家中遺失，其密碼係寫
    在提款卡上，但並未交付帳戶之存摺、提款卡及密碼以幫助
    他人詐欺取財云云。
二、經查：
（一）、永豐銀行00000000000000（舊帳號為0
        000000000000000）帳戶存摺、提款卡
        係被告乙○○所有等情，業據被告於警詢時自承在卷，
        並有永豐銀行帳戶基本資料在卷可稽，此部分事實應堪
        認定。又詐欺集團成員意圖為自己不法之所有，利用網
        路佯稱提供援交，並留下李文玉所有之0000000
        000及康志嘉所有之0000000000等門號作
        為聯絡之用，致在臺南縣永康市上網之丙○○撥打上開
        電話與對方相約見面後，使其陷於錯誤，而依指示於九
        十六年七月五日及同年月七日，先後匯款三萬三千元、
        四萬一千元、四萬六千元、一萬元及二萬元至乙○○之
        上開帳戶內等情，亦據被害人丙○○於警詢中證述遭詐
        騙經過明確，並有被害人匯款執據、被告前開帳戶之交
        易明細表在卷可稽，此部分事實亦堪認定。
（二）、按現今銀行金融交易倚重自動櫃員機運作甚深，而使用
        此等服務時，除需持有提款卡、存摺等物外，尚須輸入
        申辦帳戶者設定之密碼，始能利用自動櫃員機而使用該
        帳戶或自帳戶內提領款項。易言之，雖取得帳戶之提款
        卡，然未併同知悉提款卡密碼者，仍無法使用該帳戶或
        自該帳戶領取款項，此乃眾所周知之事。是若非被告自
        行交付前開帳戶之提款卡、存摺等物，並告知提款卡之
        密碼等資訊，衡情詐騙集團無從使用被告前開帳戶，並
        自該帳戶內提領被害人丙○○所匯入之款項。訊據被告
        於本院審理時雖辯稱：其所有之上開帳戶之存摺及提款
        卡，係不知於何時，在臺北縣鶯歌鎮○○○路二八號家
        中遺失，提款卡密碼為00000000，有寫在筆記
        本上，放在家裡，沒有跟存摺放在一起，但存摺上也有
        寫提款卡密碼云云。惟提款卡密碼之用途本係確保僅有
        申辦帳戶者知悉密碼而得使用該帳戶，以避他人擅自使
        用該帳戶。被告將密碼記載於存摺上，使提款卡密碼之
        效用蕩然無存，與常情明顯相違，是否可信，自非無疑
        。復以詐欺集團為確保詐騙款項得以保全，皆以收購他
        人存摺、提款卡或以偽造之身分證辦理存摺、提款卡之
        方式，取得存摺、提款卡，絕無持他人遺失或遭竊或遭
        騙之存摺、提款卡來作為匯款之用及逃避警方追緝之理
        ，否則詐騙所得之款項，豈不隨時處於遭凍結之危險狀
        態。是被告所辯顯係卸責之詞，不足採信。又經本院訊
        問被告上開帳戶之提款卡密碼為何？被告乃能正確回答
        係「00000000」等語，而被告亦自承：「平常
        家人都沒有人會去使用我的帳戶，家中亦未遭小偷」等
        語（見本院九十七年十月十五日審理筆錄），顯見被告
        當能熟記其密碼無誤，而無另外書寫密碼，增加密碼外
        洩風險之必要，被告竟仍將密碼分別寫在筆記本及存摺
        上，豈非多此一舉？況且，被告之家人無人會取走被告
        之帳戶，綜此，被告所為其並未交付前開帳戶之存摺、
        提款卡予他人，而係不慎在家中遺失云云，與現存事證
        不符，且與常理相違，難以採信。
（三）、復以詐欺集團為確保詐騙款項得以保全，皆以收購他人
        存摺、提款卡或以偽造之身分證辦理存摺、提款卡之方
        式，取得存摺、提款卡，絕無持他人遺失或遭竊或遭騙
        之存摺、提款卡來作為匯款之用及逃避警方追緝之理，
        否則詐騙所得之款項，豈不隨時處於遭凍結之危險狀態
        ？況且，詐騙集團以他人帳戶供作款項出入之帳戶，衡
        諸常情，通常會先取得帳戶所有人之同意才使用，否則
        一旦帳戶所有人掛失，被害人匯入之款項即遭凍結無法
        提領，帳戶所有人反可輕易辦理補發存摺、變更印鑑、
        密碼，將款項提領一空，詐騙集團自無可能冒此風險，
        因詐騙集團使用帳戶若未得帳戶所有人同意，而帳戶所
        有人隨時可能辦理掛失，則詐騙集團將承擔無法提領被
        害人所匯入遭詐騙金錢之風險，此等情形，詐騙集團實
        無可能利用該帳戶而為詐騙交易，合理解釋只有該帳戶
        係經帳戶所有人交付或授權使用情形；亦即，被告所有
        上開帳戶之存摺、金融卡（密碼）等物，係被告提供予
        詐欺集團使用一節，足堪認定。
（四）、次按各類形式之詐欺（舉凡誑稱中獎繳交保證金、退稅
        、核對信用卡刷卡記錄、媒介賣淫、親人被綁架、虛設
        網路拍賣網站等等不一而足）利用行動電話、市內電話
        或電腦網路，且收購人頭帳戶作為詐欺工具以利行騙之
        事例，無日無時在平面、電子媒體經常報導，且警察、
        金融、稅務單位亦在各公共場所張貼防騙文宣，已為社
        會大眾所共知，另參以一般人皆可以自己名義在任何銀
        行設立帳戶，作為提、存款之用，實無需向不特定人購
        買帳戶，被告率予出售其帳戶，故其對於購得其帳戶者
        利用其帳戶供犯罪所用，應有認識。坊間報章雜誌及其
        他新聞媒體，對於犯罪集團為掩飾詐欺取財犯行，經常
        利用他人存款帳戶作為匯款帳戶，以規避執法人員之查
        緝，並掩飾、確保因自己犯罪所得之財物，已多所報導
        及  再三披露，則依一般人之社會生活經驗，苟見他人
        不自己申請開立帳戶而蒐集不特定人之帳戶使用，衡情
        應可預見收集之帳戶乃係被利用為與財產有關之犯罪工
        具，是被告對此當無不知之理，竟仍提供上開金融帳戶
        之存摺、提款卡及密碼供該不詳人士使用，縱無具體事
        證顯示被告確有參與向被害人詐欺取財、或不法取得被
        害人匯款等犯行，然就該不詳人士嗣後將其提供之帳戶
        供作詐欺取財之用，顯不違反其本意，則被告有幫助他
        人詐欺取財之不確定故意，甚為顯明。
（五）、綜上所述，被告交付其持用之銀行帳戶存摺、印章及提
        款卡等物予詐騙集團，使該詐騙集團得以詐騙被害人丙
        ○○之事實已可確認。被告幫助詐欺取財犯行明確，堪
        以認定，應依法論科。
三、按刑法上幫助犯，係指以幫助之意思，對於正犯資以助力，
    而未參與實施犯罪之行為者而言，被告基於幫助他人詐欺取
    財之故意，將其所持用之銀行帳戶交予詐騙集團，以利詐騙
    集團詐騙被害人後，匯入款項之用，並得自該帳戶提領花用
    ，惟無證據證明被告有參與詐欺犯行之實施，故核被告所為
    係犯刑法第三十條第一項、第三百三十九條第一項之幫助詐
    欺取財罪，並應依刑法第三十條第二項之規定，依正犯之刑
    減輕之。爰審酌被告犯罪動機、手段、被害人所受損害之程
    度、犯罪後始終否認犯行之態度等一切情狀，量處如主文所
    示之刑，並諭知易科罰金之折算標準，以資懲儆。
據上論斷，應依刑事訴訟法第二百九十九條第一項前段，刑法第
三十條第一項、第三百三十九條第一項、第三十條第二項、第四
十一條第一項前段，刑法施行法第一條之一，判決如主文。
本案經檢察官甲○○到庭執行職務。
中    華    民    國    97    年    10    月    29    日
                刑事第十三庭    審判長法  官  張銘晃
                                      法  官  徐文瑞
                                      法  官  黃翰義
以上正本證明與原本無異。
如不服本判決應於收受本判決後10日內向本院提出上訴書狀，並
應敘述具體理由。如未敘述上訴理由者，應於上訴期間屆滿後20
日內向本院補提理由書狀（均須按他造當事人之人數附繕本）「
切勿逕送上級法院」。
                                      書記官  謝文心
中    華    民    國    97    年    10    月    30    日


司法院資訊處製作；財團法人民間司法改革基金會備份。
